臺灣桃園地方法院民事判決　九十二年度訴字第七五○號
　　原　　　告　　壬○○○
　　　　　　　　　辛○○
　　　　　　　　　丑○○
　　　　　　　　　丁○○
　　　　　　　　　戊○○
　　　　　　　　　乙○○○
　　　　　　　　　丙○○○
　　 　　　　　 　甲○○○
　　　　　　　　　辰○○
　　　　　　　　　卯○○
　　　　　　　　　寅○○
　　　　　　　　　劉家蓁原名.
　　兼右十二人
　　訴訟代理人　　庚○○
　　　　　　　　　己○○
　　右　十四人
　　訴訟代理人　　張世炎律師
　　被　　　告　　癸○○
　　訴訟代理人　　廖忠信律師
　　複　代理人　　巳○○
右當事人間請求排除侵害事件，於民國九十三年八月五日言詞辯論終結，本院判決如
左：
    主    文
被告應將坐落桃園縣龜山鄉○○段二六一地號，面積一一六點八九平方公尺及同段三
四三地號，如附圖所示三四三─Ａ○○一，面積一七點二九平方公尺土地上之建物拆
除，並將上開二筆土地返還原告。
訴訟費用由被告負擔。
本判決於原告以新臺幣壹佰壹拾壹萬玖仟元為被告供擔保後，得假執行。但被告如以
新臺幣參佰參拾伍萬肆仟伍佰元為原告預供擔保，得免為假執行。
    事    實
甲、原告方面：
一、聲明：如主文第一項所示，並陳明願供擔保，請准宣告假執行。
二、陳述：
（一）坐落桃園縣龜山鄉○○段二六一地號及同段三四三地號土地（以下分別稱為系
      爭二六一地號土地及系爭三四三地號土地）原屬訴外人劉明登所有，而訴外人
      劉明登於民國七十九年六月二十日過世，由原告繼承訴外人劉明登之遺產，被
      告在未經原告同意及無合法權源之情形下，於八十四年間在系爭二筆土地上建
      屋做為工廠使用，原告在發現被告占用該二筆土地後已表示不同意被告使用，
      嗣原告於九十一年一月四日以存證信函通知被告拆除地上物及返還系爭土地，
      被告均置之不理，爰依民法第七百六十七條前段及中段規定提起本件訴訟。
（二）原告起訴時雖僅請求系爭二六一地號土地，然因被告在該筆土地上所興建之建
      物，與系爭三四三地號土地上之建物具有一體性，並無分別之獨立出入口，故
      原告請求之基礎事實同一，又不甚礙被告之防禦及訴訟之終結，縱被告反對原
      告為訴之追加，然依民事訴訟法第二百五十五條第一項第二款及第七款規定，
      原告於本訴審理過程中追加請求被告將無權占用系爭三四三地號土地之地上物
      拆除，併將該部分土地返還與原告一節仍屬於法有據。
（三）訴外人劉明登於七十二年八月五日與訴外人方保澳簽訂土地同意使用合約書（
      下稱系爭合約），將系爭二六一地號土地全部供訴外人方保澳使用，惟訴外人
      方保澳除須支付訴外人劉明登新台幣（下同）九萬元使用權利金外，於訴外人
      方保澳使用該筆土地期間另須繳納該筆土地所發生之一切稅金，系爭合約所載
      內容均未提及土地買賣事宜，且系爭合約若屬買賣性質，則訴外人方保澳應不
      須依約每年繳納土地稅金，雙方亦不會約定於系爭土地徵收時，訴外人劉明登
      得與訴外人方保澳共同分配土地徵收補償金，可證系爭合約性質上應為租賃契
      約，而非買賣契約，嗣訴外人劉明登死亡後，系爭合約之權利義務關係由原告
      繼承，惟訴外人方保澳自八十四年至九十年間共七年之地價稅合計四萬七千一
      百二十四元均未依系爭合約第四條繳納，經原告依法限期催告訴外人方保澳繳
      納該地價稅，訴外人方保澳仍未於期限內繳納，其後原告向訴外人方保澳為解
      約之意思表示，故原告與訴外人方保澳間之系爭合約既經解除，被告占有系爭
      二六一地號土地即屬無權占有，又系爭二六一地號土地於八十三年以後才須課
      徵地價稅，足證被告於七十五年以後占有該筆土地，並在其上建屋使用。
（四）系爭合約性質上為租賃關係，因雙方未約定租賃期間，則系爭合約應屬不定期
      限之租賃契約，依民法第四百四十九條第一項規定，租賃契約之期限逾二十年
      者，縮短為二十年，訴外人劉明登於七十二年八月五日將系爭二六一地號土地
      出租與訴外人方保澳，迄至九十三年八月五日止，已超過二十年之租賃期限，
      原告不願繼續出租予訴外人方保澳，故被告無占有系爭二六一地號土地之權源
      。另系爭合約所載之土地永久使用權利因與民法之相關規定均有未合，亦應認
      係無效之約定。又訴外人方保澳將系爭二六一地號土地之使用權利轉讓與被告
      ，原告並不同意，且訴外人方保澳所為係屬轉租性質，違反系爭合約之精神及
      民法第四百四十三條第一項規定，原告爰依民法第四百四十三條第二項規定終
      止系爭合約，則被告占有系爭二六一地號土地即屬無權占有。
（五）系爭合約之使用範圍並未包含系爭三四三地號土地，故訴外人方保澳無權於七
      十五年間將該筆土地之使用權利讓與被告，而訴外人方保澳之無權處分行為並
      未經原告同意，自對原告不生效力，被告占用系爭三四三地號土地當無合法權
      源，又桃園縣龜山鄉○○段七二地號（重測前地號）土地於六十八年五月間業
      已分割出同段七十二之三地號（即為系爭三四三地號土地），此項分割行為係
      在系爭合約及訴外人方保澳與被告於七十五年間簽立不動產買賣契約書（下稱
      系爭買賣契約）前，從而，被告不可能自訴外人方保澳受讓關於系爭三四三地
      號土地之使用權利。
（六）訴外人方保澳僅將系爭二六一地號土地之使用權轉讓與被告，此舉係屬債權讓
      與行為，訴外人方保澳並非將系爭合約內之一切權利義務均轉讓與被告，且原
      告於八十四年間收到系爭二六一地號土地之地價稅單據後，曾向被告表示請訴
      外人方保澳出面繳納地價稅，當時原告並不知被告與訴外人方保澳之關係，被
      告表示該地價稅與其無關，並請原告逕向訴外人方保澳請求，可見被告並未繼
      受系爭合約中訴外人方保澳之契約地位或有債務承擔之情事，因訴外人方保澳
      未依系爭合約之約定繳納稅金，原告向訴外人方保澳為催繳稅金及解除系爭合
      約之意思表示洵屬合法。
（七）民法第七百八十七條規定所指「袋地通行權」係指於相連土地間與公路無適宜
      之聯絡，致不能為通常使用時方有該條適用，而被告所有之建物非為土地，應
      無該條之適用，且被告在系爭三四三地號土地建屋使用，並非如其所述僅供巷
      道使用，而原告從未同意被告使用系爭三四三地號土地。
（八）依最高法院五十六年台上字第一七○八號判例所示情形係在契約當事人間之關
      係始有適用，兩造間既無契約關係存在，即與前開判例有所不同，且被告搭建
      建物時，原告已表示反對意見，被告仍執意為之，故原告依法行使權利並未濫
      用權利或違背誠信原則。
三、證據：提出下列證據為證。
原證一：本院民事裁定確定證明書影本一份、本院公示送達公告影本一份、臺灣高等
        法院九十一年度抗字第四一二六號民事裁定一份暨九十二年二月十二日之皇
        家時報一份、本院民事庭九十二年一月二十四日桃院祺民祥九十一聲字第一
        ○○八號通知影本一份。
原證二：桃園六支郵局第六七號存證信函暨其回執影本各一份、桃園六支郵局第八九
        號存證信函暨其回執影本各一份、桃園六支郵局第四號存證信函影本一份。
原證三：本院七十三年度認字第三三二號認證書暨土地同意使用合約書影本各一份。
原證四：桃園縣龜山鄉○○段二六一地號地籍圖謄本及土地登記謄本各一份。
原證五：開瑞法律事務所函影本一份。
原證六：訴外人劉明登之除戶
原證七：桃園縣龜山鄉○○段三四三地號土地登記謄本及地籍圖各一份。
乙、被告方面：
一、聲明：
（一）原告之訴及其假執行之聲請均駁回。
（二）如受不利判決，願供擔保請准宣告免為假執行。
二、陳述：
（一）原告起訴時僅提及系爭二六一地號土地，嗣於準備程序中追加請求及於系爭三
      四三地號土地，被告於程序上不同意原告訴之追加，實體上就系爭三四三地號
      土地被告主張類推適用民法第七百八十七條享有袋地通行權，且系爭三四三地
      號土地係先由訴外人方保澳使用後再交由被告使用，故應包含在系爭合約之永
      久使用權範圍內，次觀土地登記謄本影本，可知系爭三四三地號土地係自桃園
      縣龜山鄉○○段七二之三地號分割出來，而同路段七二之三地號係於六十八年
      五月自同路段七二地號分割出來，故訴外人方保澳與劉明登訂立系爭合約時僅
      概括敘述其買賣標的為桃園縣龜山鄉○○段七二地號，實際上已包含同路段七
      二之三土地。
（二）訴外人方保澳與劉明登簽定系爭合約之真意係以「永久使用權」為買賣標的，
      非屬租賃性質，此債權標的未違反強制規定及公序良俗，且系爭合約經鈞院七
      十三年度認字第三三二號認證在案，故系爭合約應屬有效成立。嗣於七十五年
      九月三十日被告與訴外人方保澳就桃園縣龜山鄉○○段七二之四地號（即重測
      後桃園縣龜山鄉○○段二六二地號）土地及其上建物簽立不動產買賣契約，訴
      外人方保澳另同意就系爭合約內所載關於訴外人方保澳所有之一切權利一併移
      轉予被告概括全部承受，故被告已依系爭買賣契約取得系爭合約所指之土地永
      久使用權，又兩造為鄰居，被告於七十五年間起即開始使用系爭二六一地號土
      地，迄今已逾二十年，此舉足使原告知有債權讓與之事實，即具通知原告之效
      力，被告既已繼受訴外人方保澳於系爭合約書中之一切權利義務關係，復因原
      告為訴外人劉明登之繼承人，自應受系爭合約及系爭買賣契約之拘束，從而，
      原告依民法第七百六十七條提起本件訴訟並無所據。
（三）系爭二六一地號土地係在八十四年以後才須繳納稅金，而被告於七十五年起即
      自訴外人方保澳處受讓土地永久使用權，則八十四年起所生之地價稅當與訴外
      人方保澳無涉，復因被告有在使用該筆土地，原告應知悉被告已成為土地永久
      使用權人，依系爭合約第四條原告應通知被告繳納稅金，而非通知訴外人方保
      澳繳納，因原告始終未知會被告繳納稅金之事宜，故被告未繳納地價稅並不具
      有可歸責之事由，又被告曾於八十四年間主動詢問原告繳納稅捐之相關事宜，
      惟原告除已知悉被告為上開二筆土地之永久使用權人，卻未主動要求被告繳納
      一切稅捐，反以已無繳納稅捐義務之方保澳為通知對象，並對其以公示送達方
      式終止系爭合約，嗣原告於九十一年間對被告所發之存證信函亦未要求被告繳
      納稅捐，則原告既未盡通知之義務，被告自不負不履行繳納稅捐之責任，系爭
      合約中之約定終止事由仍未發生，原告片面為終止之意思表示，對於被告不生
      終止系爭合約之效力，又原告僅向訴外人方保澳為終止系爭合約之意思表示，
      而未向被告為之，故系爭合約迄今仍未經原告合法終止。
（四）依民法第七百六十七條規定，所有權人行使物上請求權之要件，必須相對人之
      占有屬無權源或侵奪始可為之，而基於有效成立之債之關係占有他人之物，亦
      屬有權占有，該第三人得超越債權相對性向所有權人主張其為有權占有，此即
      為占有連鎖，本件系爭合約既屬有效之契約，嗣訴外人方保澳與被告間另成立
      系爭買賣契約，雙方係以系爭合約中之土地永久使用權為買賣標的，故被告依
      占有連鎖之法律關係亦取得占有系爭二六一地號土地之合法占有權源。另所謂
      「永久」非指不定期之意，參以民法第八百四十二條關於永佃權之規定，即認
      為永佃權之期限可訂為永久，故原告將永久使用權解釋為類似不定期限之典權
      ，其後又解釋為不定期限之租賃均非可採。
（五）依民法第一百四十八條之規定，權利之行使，不得違反公共利益，或以損害他
      人為主要目的，且行使權利，履行義務，應依誠實及信用方法，不得濫用權利
      。被告使用上開二筆土地迄今已逾十七年，且被告與訴外人方保澳簽立買賣契
      約及搭建地上物之初即告知原告之被繼承人劉明登，原告與被告比鄰而居十餘
      年，對於被告自七十五年間繼受方保澳使用系爭二筆土地迄今未曾過問，故原
      告於被告使用系爭二筆土地十七年後始訴請拆屋還地，似有違誠實信用原則。
（六）依一般社會常情，租賃物所生之稅捐皆由出租人繳納，承租人不需負擔，系爭
      合約書卻約定由訴外人方保澳繳納一切稅捐，且系爭合約第三條約定除政府徵
      收外，訴外人劉明登不得以其他理由將上開二筆土地收回自用，可知訴外人方
      保澳已居於所有權人之地位，亦證系爭合約非屬租賃契約性質。
三、證據：提出下列證據為證，並請求訊問證人江秀珍。
被證一：不動產買賣契約書影本一份。
被證二：本院七十三年度認字第三三二號認證書暨土地同意使用合約書影本各一份。
被證三：現場照片二張。
被證四：桃園縣龜山鄉○○段七二地號土地登記簿影本三張。
被證五：桃園縣龜山鄉○○段三四三地號土地登記謄本一份。
    理    由
甲、程序方面：
    按「訴狀送達後，原告不得將原訴變更或追加他訴。但有下列各款情形之一者不
    在此限：．．．（二）請求之基礎事實同一者。．．．（七）不甚礙被告之防禦
    及訴訟之終結者」，民事訴訟法第二百五十五條第一項第二款及第七款分別定有
    明文。次按「所謂請求之基礎事實同一，係指變更或追加之訴與原訴之主要爭點
    有其共同性，各請求利益之主張在社會生活上可認為同一或關連，而就原請求之
    訴訟及證據資料，於審理繼續進行在相當程度範圍內具有同一性或一體性，得期
    待於後請求之審理予以利用，俾先後兩請求在同一程序得加以解決，避免重複審
    理，進而為統一解決紛爭者，即屬之。判斷是否合於民事訴訟法第二百五十五條
    第一項第二款之『請求之基礎事實』同一，應考慮被告之防禦權是否受到不利益
    及在訴訟之過程，准予為訴之變更、追加後，原來已經進行過之訴訟資料與證據
    資料，有無繼續使用之可能性及價值」，此有最高法院九十年度台抗字第五一九
    號裁判意旨可資參照。本件原告於起訴時主張被告應將其無權占有系爭二六一地
    號土地之地上物拆除，並將該部分土地返還與原告，被告則以原告之被繼承人劉
    明登與訴外人方保澳所簽訂之系爭合約及被告與訴外人方保澳間之系爭買賣契約
    為由，抗辯其係有權占有系爭二六一地號土地，嗣原告於九十二年八月二十二日
    以書狀追加請求被告應就其另無權占有系爭三四三地號土地上之地上物拆除，並
    將該部分土地返還與原告，而被告仍執系爭合約及系爭買賣契約抗辯其有權使用
    系爭二筆土地，因被告在系爭二筆土地上所有之建物僅有一獨立之出入口，在構
    造上具有一體性，有被告提出之現場照片二張在卷可稽，且被告抗辯合法占有系
    爭二筆土地之權源均在於系爭合約及系爭買賣契約，故原告為追加訴之聲明前所
    已進行過之訴訟與證據資料均有繼續沿用之價值，而被告之防禦權亦未因此受有
    不利益之情形，縱被告反對原告為訴之追加，然揆諸上開規定及說明，原告訴之
    追加部分於法並無不合，應予准許，合先敘明。
乙、得心證之理由：
一、本件原告起訴主張：坐落桃園縣龜山鄉○○段二六一地號及同段三四三地號土地
    原屬訴外人劉明登所有，而訴外人劉明登於七十九年六月二十日過世後，由原告
    繼承訴外人劉明登之遺產，被告在未經原告同意及無合法權源之情形下，於八十
    四年間在系爭二筆土地上建屋做為工廠使用，經原告於九十一年一月四日以存證
    信函通知被告拆除地上物及返還系爭土地，被告均置之不理，爰依民法第七百六
    十七條前段及中段規定訴請被告將其在系爭二六一及三四三地號土地上所有之建
    物拆除，並將上開二筆土地返還原告等情。被告則以：訴外人方保澳與原告之被
    繼承人劉明登於七十三年二月二十一日簽訂系爭合約，訴外人方保澳因而取得系
    爭二筆土地之永久使用權，嗣被告於七十五年九月三十日與訴外人方保澳簽訂不
    動產買賣契約書時，訴外人方保澳已將前揭土地永久使用權讓與被告，故被告對
    於系爭二筆土地具有合法占有權源，原告提起本件訴訟並無理由等語，資為抗辯
    。
二、原告主張系爭二六一及三四三地號土地原屬訴外人劉明登所有，於訴外人劉明登
    死亡後，因原告繼承訴外人劉明登之遺產而成為系爭二筆土地之所有權人，而原
    告於九十一年間先依系爭合約第四條前段所載向訴外人方保澳催繳地價稅，嗣於
    九十二年間原告以訴外人方保澳未依系爭合約履行為由主張解除系爭合約等情，
    業據其提出本院民事裁定確定證明書影本一份、本院公示送達公告影本一份、臺
    灣高等法院九十一年度抗字第四一二六號民事裁定一份暨九十二年二月十二日之
    皇家時報一份、本院民事庭九十二年一月二十四日桃院祺民祥九十一聲字第一○
    ○八號通知影本一份、本院七十三年度認字第三三二號認證書暨土地同意使用合
    約書影本各一份、桃園縣龜山鄉○○段二六一地號地籍圖謄本及土地登記謄本各
    一份、桃園縣龜山鄉○○段三四三地號土地登記謄本及地籍圖各一份為證，被告
    對此並不爭執，是原告此部分主張堪信屬實。原告復主張系爭合約業經原告依約
    解除，被告對系爭二筆土地既無其他合法占有權源，原告自得依所有權人之地位
    提起本件訴訟等語，惟被告執前詞置辯。茲本件所應審究者為（一）系爭合約中
    訴外人方保澳之地位是否已由被告承擔，及原告向訴外人方保澳為解約之意思表
    示有無理由。（二）被告可否以系爭合約及系爭買賣契約主張依占有連鎖之關係
    而對系爭二筆土地有合法占有權源。（三）原告提起本件訴訟有無違背誠信原則
    及權利濫用。
三、依被告與訴外人方保澳所簽訂之系爭買賣契約所載，訴外人方保澳係將其在系爭
    合約中所有之權利義務一併移轉與被告概括全部承受，故被告與訴外人方保澳間
    之約定並非為單純之債權讓與，而係契約承擔，因被告無法舉證證明原告或訴外
    人劉明登有同意上開契約承擔，故原告向訴外人方保澳為解約之意思表示即屬有
    據：
（一）按「當事人之一方將其因契約所生之權利義務，概括的讓與第三人承受者，係
      屬契約承擔，與單純的債權讓與不同，非經他方之承認，對他方不生效力」，
      且所謂「契約之承擔，除依法律規定者外，其依約定者，應由契約之雙方當事
      人及承受人三方面同意為之。如由讓與人與承受人成立契約承擔之契約，非經
      原契約他方當事人之承認，對他方當事人不生效力」，最高法院七十三年台上
      字第一五七三號判例及同院九十年度台上字第一四二八號裁判分別著有明文。
（二）次按「解釋意思表示，應探求當事人之真意，不得拘泥於所用之辭句」，民法
      第九十八條定有明文。經查，訴外人方保澳與劉明登所簽訂之系爭合約第四條
      記載略以：在本約存續期間內，該土地（即桃園縣龜山鄉○○段七二地號土地
      ）所發生之一切稅金全部由甲方（即訴外人方保澳）負擔完納等語，而兩造均
      不爭執該條所指之稅金係自八十四年以後才發生，又被告係於七十五年九月三
      十日與訴外人方保澳簽訂系爭買賣契約，由此可知，在被告與訴外人方保澳成
      立買賣關係時，訴外人方保澳並無系爭合約第四條所謂繳納稅金之債務，復依
      系爭買賣契約第二條後段記載略以：．．．，面積零點零一一九公頃之土地於
      七十三年二月二十一日於桃園地方法院認字三三二號所訂土地同意使用合約書
      內方保澳所有之一切權利，亦一併移轉予甲方（即被告）概括全部承受等語，
      在該買賣契約中雙方並未就系爭合約中訴外人方保澳所享之權利或應負擔之義
      務加以詳細區分，可見雙方當時應係就系爭合約之整體做通盤處理，且被告於
      本院審理中亦自陳訴外人方保澳係將系爭合約中之一切權利義務全部由被告概
      括承受，被告並表示願意繳納系爭合約第四條所生之稅金，故在解釋系爭買賣
      契約第二條後段之意思表示時，不應侷限在該條文字僅載明「權利」之移轉，
      即以此推認訴外人方保澳係單純將其在系爭合約中所取得之土地永久使用權讓
      與被告，而不及於訴外人方保澳依系爭合約所應擔負繳納稅金之債務，綜上所
      述，被告抗辯伊與訴外人方保澳簽訂系爭買賣契約時，訴外人方保澳已將其在
      系爭合約中所有之權利義務一併移轉由被告概括承受一節應屬可採。
（三）原告主張被告與訴外人方保澳為契約承擔行為時，並未經過原告同意或承認，
      故上述契約承擔之效力不得對原告主張等語，惟被告抗辯訴外人方保澳將其在
      系爭合約所有之權利義務概括移轉由被告承受乙節業經訴外人劉明登認同，故
      系爭合約第四條須繳納之稅金應由被告負擔等語。經查，原告否認訴外人劉明
      登已承認被告與訴外人方保澳間所為之契約承擔行為，而被告於九十一年一月
      十八日對原告所發之回函中亦未言及系爭買賣契約之內容業經訴外人劉明登認
      同，被告雖於七十五年間即已開始使用系爭二筆土地，然訴外人劉明登單純容
      許被告使用系爭二筆土地之行為，並無法逕行認定訴外人劉明登已同意系爭合
      約中有關訴外人方保澳之一切權利義務概由被告承受，被告對於訴外人方保澳
      與被告間就系爭合約已成立契約承擔之意思表示後業經訴外人劉明登或原告承
      認一節復未能提出其他證據以供本院審酌，是被告抗辯伊已將系爭買賣契約之
      內容告知訴外人劉明登，因訴外人劉明登無反對之意思，故系爭合約中關於訴
      外人方保澳所有之權利義務應已由被告承受云云，並非可採，從而，原告依系
      爭合約第四條之約定請求訴外人方保澳繳納稅金，於法並無不合，而原告對訴
      外人方保澳所為催繳地價稅及解約之意思表示分別經臺灣高等法院九十一年度
      抗字第四一二六號民事裁定及本院九十二年度聲字第九○四號民事裁定准予公
      示送達確定在案，為被告所不爭執，是原告主張系爭合約因訴外人方保澳違約
      未繳納稅金，系爭合約業經原告依約向訴外人方保澳為解除等情足堪採信。
四、因系爭合約經原告依約解除，原告與訴外人方保澳間已無債之關係，復因被告與
    訴外人方保澳所成立之契約承擔對原告並未生效，故被告無從依占有連鎖之法律
    關係對抗原告：
（一）依司法院七十九年度廳民一字第九一四號函覆意見揭示：「甲將其所有土地提
      供與建商乙建屋，並出具土地使用權同意書交乙持以向建築管理機關領建造執
      照，則乙對該土地有使用權，而丙係基於買賣關係，因乙之交付，占有使用該
      土地，如甲與乙間土地使用權之法律關係尚未消滅，丙仍得使用該土地」等語
      ，參以學者認為成立「占有連鎖」須具備下列三要件：（一）中間占有人對於
      所有權人有合法之占有權源；（二）第三人自中間人基於一定債之法律關係，
      而取得占有之權利；（三）中間人將其直接占有移轉與第三人，此時第三人亦
      得對所有權人主張其有占有之權利（學者王澤鑑先生著「民法學說與判例研究
      （七）第八二頁可供參照），由此可知，占有人如再將占有移轉於第三人時，
      在已符合上述三要件之情形下，該第三人始得對所有權人主張有權占有。
（二）被告抗辯伊與訴外人方保澳所成立之系爭買賣契約中，訴外人方保澳已將系爭
      合約中之土地永久使用權出賣與被告，基於占有連鎖之法律關係，被告已取得
      系爭合約中之土地永久使用權云云，惟查，被告如欲以系爭買賣契約之效力對
      原告主張有合法占有之權源，其前提要件須訴外人方保澳與原告間債之關係尚
      有效存在為前提，因系爭合約業經原告向訴外人方保澳依約解除，訴外人方保
      澳對原告已無從再行使土地永久使用權，詳如前述，依債之相對性，因系爭買
      賣契約之當事人為被告及訴外人方保澳，然因訴外人方保澳與原告間已無債之
      關係存在，則縱認訴外人方保澳同意將系爭合約中之土地永久使用權出賣與被
      告，被告亦不得單憑系爭買賣契約對原告主張有占用系爭二筆土地之合法權源
      ，是被告抗辯依占有連鎖之法律關係，伊係有權占用系爭二筆土地云云於法無
      據。
五、原告基於所有權人之地位行使權利，並未有權利濫用之情事，且非以損害他人為
    主要目的，被告抗辯原告提起本件訴訟有違反民法第一百四十八條之規定並非可
    採：
（一）按「民法第一百四十八條係規定行使權利，不得以損害他人為主要目的，若當
      事人行使權利，雖足使他人喪失利益，而茍非以損害他人為主要目的，即不在
      該條所定範圍之內」，「而所謂誠信原則，係指一切法律關係，應各就其具體
      的情形，加以調整，而求其妥適正當」，最高法院四十五年台上字第一○五號
      判例及九十一年度台上字第七五四號裁判意旨可資參照。
（二）經查，原告因繼承訴外人劉明登之遺產而成為系爭二筆土地之所有權人，此有
      桃園縣龜山鄉○○段二六一及三四三地號土地登記謄本各一份在卷可稽，而原
      告與訴外人方保澳簽訂系爭合約後，訴外人方保澳因而取得桃園縣龜山鄉○○
      段七二地號土地之永久使用權，如訴外人方保澳在系爭合約有效期間內同意被
      告在該筆土地上使用，則原告理應無權請求被告拆屋還地，然原告在依約向訴
      外人方保澳解除系爭合約後，因而認為被告占有系爭二筆土地已無正當權源，
      爰依所有權人之地位請求被告自行將在系爭二筆土地上所有之地上物拆除，並
      將該部分土地返還與原告，原告所為均屬正當權利之行使，被告亦無法證明原
      告此舉係以損害被告為主要目的，另被告與訴外人方保澳成立系爭買賣契約後
      ，並未積極獲得訴外人劉明登或原告承認上述契約承擔行為，被告在接獲原告
      於九十一年一月四日之存證信函後，於同年一月十八日之回函中亦未向原告表
      示被告已承擔系爭合約中訴外人方保澳之地位，致原告仍認為訴外人方保澳才
      有依系爭合約第四條繳納稅金之債務，而原告在知悉系爭買賣契約內容後旋即
      向被告表示不同意系爭合約由被告概括承受，則原告向訴外人方保澳為催繳稅
      金及解約之意思表示於法並無不合，原告在確定被告已無占有上開二筆土地之
      合法權源後提起本件訴訟，依正義衡平之理念亦屬適當，是被告抗辯其已使用
      系爭二筆土地逾十七年，原告均無反對之意思，原告此時才向被告提起本訴，
      因而認定原告所為有違民法第一百四十八條之規定云云，不足採信。
六、綜上所述，原告主張其已向訴外人方保澳解除系爭合約，則訴外人方保澳不得再
    對原告主張行使土地永久使用權，且被告與訴外人方保澳所簽訂之系爭買賣契約
    並未能讓被告取得占有系爭二筆土地之合法權源等情應堪信實。從而，原告基於
    所有權人之地位訴請被告應將坐落桃園縣龜山鄉○○段二六一地號，面積一一六
    點八九平方公尺及同段三四三地號，如附圖所示三四三─Ａ○○一，面積一七點
    二九平方公尺土地上之建物拆除，並將系爭二筆土地返還原告，為有理由，應予
    准許。
七、本件事證已臻明確，兩造間其餘攻擊及防禦方法，核與本判決結果不生任何影響
    ，爰不一一予以論述，附此敘明。
八、兩造均陳明願供擔保，聲請宣告假執行或免為假執行之宣告，核均無不合，爰分
    別酌定相當擔保金額准許之。
九、據上論結，本件原告之訴為有理由，依民事訴訟法第七十八條、第三百九十條第
    二項、第三百九十二條第二項，判決如主文。
中　　　華　　　民　　　國　　九十三　　年　　　八　　　月　　二十六　　日
                                臺灣桃園地方法院民事第一庭
                                          審判長法　　　官　郭琇玲
                                                法　　　官　陳清怡
                                                法　　　官  林哲賢
右為正本係照原本作成
如對本判決上訴，須於判決送達後廿日內向本院提出上訴狀
中　　　華　　　民　　　國　　九十三　　年　　　八　　　月　　二十六　　日
                                                法院書記官　陳淑芬
